臺灣高雄地方法院刑事判決　　　　　　　95年度訴字第4551號
公　訴　人　臺灣高雄地方法院檢察署檢察官
被　　　告　乙○○
　　　　　　　　　　　之1
上列被告因毒品危害防制條例案件，經檢察官提起公訴（95年度
毒偵字第8483號），本院改依簡式審判程序審理，判決如下：
    主  文
乙○○施用第一級毒品，累犯，處有期徒刑捌月。減為有期徒刑
肆月，如易科罰金，以新臺幣壹仟元折算壹日。
    事  實
一、乙○○前因偽造有價證券案件，經臺灣高等法院以89年度上
    訴字第2037號判決，判處有期徒刑1 年6 月確定；又因偽造
    文書案件，分別經臺灣高等法院高雄分院以89年度上訴字第
    1011號判決、臺灣臺南地方法院以89年度訴字第340 號判決
    ，判處有期徒刑8 月、10月確定；另因竊盜案件，經本院以
    89年度易字第3444號判決，判處有期徒刑3 月確定；再因毒
    品危害防制條例案件，經本院以90年度訴緝字第31號判決，
    判處有期徒刑8 月、4 月，應執行有期徒刑10月確定，並經
    本院以90年度聲字第2255號裁定，就上開案件定應執行刑為
    有期徒刑4 年，於民國93年4 月16日假釋出監，而於94年9
    月24日假釋期滿執行完畢。又曾因施用毒品案件，經本院以
    89年度毒聲字第5736號裁定令入戒治處所施以強制戒治，復
    經本院以90年度毒聲字第6636號裁定停止戒治，於90年11月
    30日釋放出戒治處所，嗣於91年1 月14日戒治期滿執行完畢
    。詎其仍不知戒絕毒癮，明知海洛因業經公告列為毒品危害
    防制條例第2 條第2 項第1 款之第一級毒品，不得非法持有
    、施用，猶於前開強制戒治執行完畢釋放後5 年內，基於施
    用第一級毒品海洛因之犯意，於95年10月16日下午1 時55分
    許回溯24小時內之某時點，在其不詳姓名友人停放於高雄市
    某處之汽車上，以將第一級毒品海洛因加水置於針筒內注射
    手臂血管之方式，施用第一級毒品海洛因1 次。嗣於95年10
    月16日上午11時15分許，在位於高雄縣林園鄉○○村○○路
    77號之「佳雨釣蝦場」女用廁所為警盤查查獲，並至警局接
    受採尿檢驗，結果發現呈嗎啡陽性反應，因而查悉上情。
二、案經高雄縣政府警察局林園分局報請臺灣高雄地方法院檢察
    署檢察官偵查起訴。
    理  由
一、按本件被告乙○○所犯係死刑、無期徒刑、最輕本刑為3 年
    以上有期徒刑以外之罪，其於準備程序就前揭被訴事實為有
    罪之陳述，經受命法官告知簡式審判程序之旨，並聽取其與
    公訴人意見後，本院認無不得或不宜改依簡式審判程序進行
    之處，爰依刑事訴訟法第273 條之1 第1 項、第284 條之1
    ，裁定本件由受命法官獨任進行簡式審判程序，合先敘明。
二、前揭犯罪事實，業據被告於本院審理中坦承不諱，且其前開
    採集尿液送檢之檢驗結果，係呈施用第一級毒品海洛因後所
    會產生之嗎啡陽性反應，有臺灣檢驗科技股份有限公司95年
    11月1 日KH2006A0000000號濫用藥物尿液檢驗報告在卷可稽
    （上開被告以外之人於審判外所為之書面陳述，因本件已改
    行簡式審判程序，依刑事訴訟法第159 條第2 項之規定，應
    具有證據能力），則被告前開自白顯與事實相符，堪以採信
    ，本件事證明確，被告前揭犯行，洵堪認定。另被告曾因施
    用毒品案件，經本院以89年度毒聲字第5736號裁定令入戒治
    處所施以強制戒治，復經本院以90年度毒聲字第6636號裁定
    停止戒治，於90年11月30日釋放出戒治處所，嗣於91年1 月
    14日戒治期滿執行完畢等情，有臺灣高等法院被告前案紀錄
    表在卷可憑，被告於強制戒治執行完畢釋放後，5 年內再犯
    本件施用第一級毒品海洛因之犯行，依法自應予以追訴處罰
    。
三、按海洛因係毒品危害防制條例第2 條第2 項第1 款所稱之第
    一級毒品，故核被告所為，係犯該條例第10條第1 項之施用
    第一級毒品罪。被告持有第一級毒品海洛因後，進而施用，
    其持有之低度行為應為施用之高度行為所吸收，不另論罪。
    被告有如犯罪事實欄所載之上揭前科紀錄，有前開臺灣高等
    法院被告前案紀錄表在卷可稽，其受有期徒刑執行完畢，5
    年內故意再犯本件最重本刑為有期徒刑以上之罪，為累犯，
    應依刑法第47條第1 項規定加重其刑。爰審酌被告經強制戒
    治後，尚未能戒絕毒癮，足證前開保安處分措施實難矯治其
    惡性，惟念其犯後坦承罪行，態度良好，而所犯係為自戕行
    為，尚未對他人造成實害，復參以其先前因施用毒品案件遭
    論罪科刑之次數、為本件犯行期間遭查獲之次數等一切情狀
    ，量處如主文所示之刑，以示儆懲。又被告犯罪時間於96年
    4 月24日以前，應依中華民國96年罪犯減刑條例，減其宣告
    刑2 分之1 如主文所示，並參酌被告教育程度為國中畢業、
    業工、家庭經濟狀況非佳等情（此為其於警詢中所自承），
    諭知易科罰金之折算標準。被告為警查獲時，雖在上開女用
    廁所內扣得注射針筒蓋1 個、注射水1 瓶及塑膠管1 條，然
    被告否認該等物品為其所持有，且卷內復無其他證據，足資
    證明該等物品與被告上開犯行有何相關，爰不為沒收之宣告
    ，附此敘明。
四、臺灣高雄地方法院檢察署96年度毒偵字第4074號、第4569號
    併案意旨略以：被告於96年4 月8 日下午6 時許回溯24小時
    內之某時點，基於施用第一級毒品之犯意，在不詳處所，以
    不詳方式施用第一級毒品海洛因1 次。嗣於96年4 月8 日下
    午3 時許，在高雄市旗津區○○○路與中洲二路口，因涉犯
    竊盜案件為警逮捕，並採集其尿液送檢，發現呈嗎啡陽性反
    應而悉上情；另被告於96年4 月26日上午7 時許回溯24小時
    內之某時，亦基於施用第一級毒品之犯意，在不詳處所，以
    不詳方式施用第一級毒品海洛因1 次。嗣於96年4 月25日下
    午7 時許，在高雄市旗津區○○○路52號前，為警查獲其持
    有殘留第一級毒品海洛因成分之殘渣袋1 只，並採集其尿液
    送檢，發現呈嗎啡陽性反應而悉上情，因認被告此2 部分均
    涉有毒品危害防制條例第10條第1 項之施用第一級毒品罪嫌
    ，且與本案起訴之被告施用第一級毒品犯行間，有集合犯之
    實質上一罪關係，請求予以併案審理等語。經查，被告上開
    併案部分施用第一級毒品罪嫌，固經其於本院審理中坦承不
    諱，並有高雄市立凱旋醫院96年4 月16日A00000000 號、96
    年5 月7 日A00000000 號濫用藥物尿液檢驗報告附卷可證，
    及含有第一級毒品海洛因成分之殘渣袋1 只扣案足憑。惟按
    ，雖因毒品具有成癮性，施用者一經上癮，即難戒斷，在其
    主觀依賴毒品之心理下，須持續、密接施用毒品以解癮，再
    犯率高，否則難以承受毒癮發作之痛苦，是施用毒品行為，
    本質上具有反覆實施之行為特性，而得成立集合犯。然並非
    所有構成要件之行為具有反覆實施之特質，即當然成立集合
    犯，而得評價為一罪，仍須行為人係基於單一犯意，在密切
    接近之一定時、地，持續實行之多次犯罪行為，而依社會客
    觀通念，認為符合一個反覆、延續性之行為概念，始得評價
    為一罪。而參以被告於本院審理中陳稱：伊是因為心情不佳
    ，才會施用海洛因，但伊如果不施用海洛因，並不會感到不
    舒服，所以伊施用海洛因尚未成癮等語（見本院96年7 月30
    日審判筆錄），是被告多次施用第一級毒品海洛因，既非因
    毒品之成癮性而反覆實施，而係覺得心情不佳時，方施用第
    一級毒品海洛因，則其各該犯行間，於主觀上當係各自起意
    為之，無從認係基於單一犯意而為，因此，被告上開併案部
    分之施用第一級毒品海洛因犯行，均與其前開經本院論罪科
    刑之施用第一級毒品犯行，無集合犯之實質上一罪關係，本
    院無從併予審理，應退回檢察官另為適法之處理。
據上論斷，應依刑事訴訟法第273 條之1 第1 項、第284 條之1
、第299 條第1 項前段，毒品危害防制條例第10條第1 項，刑法
第11條前段、第47條第1 項、第41條第1 項前段，中華民國96年
罪犯減刑條例第2 條第1 項第3 款、第7 條、第9 條，判決如主
文。
本案經檢察官甲○○到庭執行職務。
中　　華　　民　　國　　96　　年　　8 　　月　　10　　日
                  刑事第五庭    法　官 陳君杰
以上正本證明與原本無異。
如不服本判決應於收受本判決後10日內向本院提出上訴書狀，並
應敘述具體理由，如未敘述上訴理由者，應於上訴期間屆滿後20
日內補提理由書狀於本院（均須按他造當事人之人數附繕本）「
切勿逕送上級法院」。
中　　華　　民　　國　　96　　年　　8 　　月　　10　　日
                                書記官 陳昱良
附錄本判決論罪科刑之法條：
毒品危害防制條例第10條第1 項
施用第一級毒品者，處6 月以上5 年以下有期徒刑。
